臺灣高等法院刑事裁定
110年度聲再字第491號
再審聲請人
即受判決人  李耀榕


上列再審聲請人即受判決人因誣告案件，對於本院109年度上訴
字第968號，中華民國109年5月27日第二審確定判決（第一審案
號：臺灣士林地方法院108年度訴字第270號；起訴案號：臺灣士
林地方檢察署108年度偵字第7588號），聲請再審，本院裁定如
下：
    主  文
再審之聲請駁回。
    理  由
一、再審聲請意旨略以：再審聲請人即受判決人李耀榕（下稱聲
    請人）上訴時要求重新勘驗光碟影片被拒，審判筆錄記載不
    實，聲請人及檢察官均無簽名，亦未告知宣判，準備筆錄不
    付與，暗有原因，判決書送達又有疑義，原確定判決有重要
    證物漏未審酌、證物捏造、審判筆錄違法、證詞虛偽等違誤
    ；聲請人就本案證人游嘉豪、李沛珍、楊曜彰、陳天知、鄧
    治國、李麗娟、劉芬之不實陳述，已向臺灣士林地方檢察署
    起訴在案；偵查中檢察官草率偵結，聲請人聲請再議，高檢
    署檢察長未作處分，檢察官竟然急起訴聲請人；證人李沛珍
    與聲請人提起告訴之被告游嘉豪有再婚關係，竟未隔離偵訊
    ，採用其證詞違反嚴格證明法則，證人游嘉豪、楊曜彰偵訊
    證詞亦未具結；檢察官所引用「同鄉會第17屆第15次理事會
    會議紀錄」從何而來？系爭影片有消音、剪接、刪除之情形
    ，第一審法官竟採為證據，且不採信聲請人供詞，請求再行
    勘驗；第一審準備程序諸多證據均未提出供聲請人閱覽，當
    庭筆錄亦未給聲請人確認，僅拿1頁供簽名，又審理程序提
    示證據，聲請人屏幕無提示畫面，審判長無告以要旨，檢察
    官的論告文也是事後貼上，程序諸多違法，依刑事訴訟法第
    420條第1項第1、2、3、5、6款之規定提起再審等語。
二、按聲請再審，應以書狀敘述理由，附具原判決之繕本及證據
    ，提出於管轄法院為之，刑事訴訟法第429條前段定有明文
    。此為聲請再審之法定程式，如有違背者，法院應依同法第
    433條前段規定，以裁定駁回其再審之聲請。且所謂敘述理
    由，係指具體表明符合法定再審事由之原因事實而言；所稱
    證據，則指足以證明再審事由存在之證據。倘僅泛言聲請再
    審，而未敘明具體情形，或所述具體情形，顯與法定再審事
    由不合，或未提出足以證明再審事由存在之證據，均應認聲
    請再審之程序違背規定。
三、另按有罪之判決確定後，有下列情形之一者，為受判決人之
    利益，得聲請再審：一、原判決所憑之證物已證明其為偽造
    或變造者。二、原判決所憑之證言、鑑定或通譯已證明其為
    虛偽者。三、受有罪判決之人，已證明其係被誣告者。四、
    原判決所憑之通常法院或特別法院之裁判已經確定裁判變更
    者。五、參與原判決或前審判決或判決前所行調查之法官，
    或參與偵查或起訴之檢察官，或參與調查犯罪之檢察事務官
    、司法警察官或司法警察，因該案件犯職務上之罪已經證明
    者，或因該案件違法失職已受懲戒處分，足以影響原判決者
    。六、因發現新事實或新證據，單獨或與先前之證據綜合判
    斷，足認受有罪判決之人應受無罪、免訴、免刑或輕於原判
    決所認罪名之判決者。前項第1款至第3款及第5款情形之證
    明，以經判決確定，或其刑事訴訟不能開始或續行非因證據
    不足者為限，得聲請再審。第1項第6款之新事實或新證據，
    指判決確定前已存在或成立而未及調查斟酌，及判決確定後
    始存在或成立之事實、證據，刑事訴訟法第420條定有明文
    。並非形式上認為相關並加以引用，便認為已具體表明符合
    法定再審事由之原因事實，或已提出足以證明再審事由存在
    之證據。
四、原確定判決所認定之犯罪事實及其根據：
　㈠聲請人狀告臺北市臺山鄉同鄉會理事楊曜彰，與理監事執行
    長游嘉豪，於民國108年1月13日10時35分許，在臺北市○○區
    ○○路00巷00號2樓召開之臺山鄉同鄉會，限制同為理事之聲
    請人之行動自由，經臺灣士林地方檢察署檢察官偵查終結，
    於108年4月26日以108年度偵字第3433號對游嘉豪、楊曜彰
    為不起訴處分（犯罪嫌疑不足），並經臺灣高等檢察署於10
    8年5月29日以108年度上聲議字第4320號駁回聲請人之再議
    而確定（見本院卷第99至105頁）。
　㈡該地檢署檢察官雖確實於高檢署檢察長再議駁回處分前即簽
    分聲請人之偽證案件，但案經起訴後，該妨害自由之不起訴
    處分仍然確定，誣告案迭經臺灣士林地方法院以108年度訴
    字第270號（下稱第一審判決）、本院以109年度上訴字第96
    8號判決（下稱原確定判決）認定：李耀榕自認該會議之出
    席人數不足，在會場上跟與會人員發生口角爭執，惟聲請人
    並未有遭游嘉豪、楊曜彰限制行動自由，竟意圖使游嘉豪、
    楊曜彰受刑事處分，各於108年1月13日16時許及108年3月21
    日13時57分許，在臺北市政府警察局南港分局南港派出所及
    臺灣士林地方檢察署第206偵查庭，分別向員警及臺灣士林
    地方檢察署檢察官，誣指其欲離開上開會場之際，游嘉豪即
    命令其回座，並將大門反鎖，再由游嘉豪與楊曜彰以手推其
    胸口、肩膀等處，迫使其回座等情，對游嘉豪、楊曜彰提出
    妨害自由之告訴，誣指游嘉豪、楊曜彰涉有剝奪他人行動自
    由及強制罪嫌，然經上開不起訴處分確定，因而認聲請人犯
    刑法第169條第1項之誣告罪，判處有期徒刑3月，本院駁回
    聲請人上訴確定。則該地檢署檢察官未待㈠之不起訴處分確
    定即簽分聲請人之誣告案並偵查終結，乃檢察官就聲請人涉
    有誣告犯嫌之偵查發動與終結，起訴後亦經法院依法判刑確
    定，核與聲請再審事由無關，於法亦無違誤。
　㈢聲請人聲請再審所謂判決送達有疑義，是否有合法上訴第三
    審乙節，業經本院於110年1月25日認聲請人上訴逾期，而裁
    定駁回其上訴，並經最高法院以110年度台抗字第405號裁定
    ，駁回聲請人之抗告（見本院卷第49至57頁），是本院上開
    判決業已確定無疑，連同聲請人聲請付與筆錄、光碟等證物
    ，迭經本院裁定准駁，無論結果如何，均非得據以聲請再審
    之事由。
　㈣原確定判決維持第一審判決並加以引用，認定㈡之犯罪事實，
    乃依憑㈠之不起訴結果、告訴人游嘉豪、楊曜彰、證人陳天
    和、鄧治國、李麗娟、劉芬之第一審具結證詞、李沛珍之偵
    查中結證，及第一審法院勘驗當日會場影音檔，未見告訴人
    以身體任何部位接觸或揮向聲請人、強制聲請人在場等情明
    確，有勘驗筆錄1紙及影片截圖附卷可證，且針對聲請人質
    疑影片檔案經過變造，說明：影片內容均有連貫、畫面顯無
    瑕疵，堪信該影片為真實且無剪接或變造，聲請人亦當庭陳
    述影片中所錄到之情節，並無告訴人有擋在門口，或是碰觸
    聲請人身體之情形，是聲請人答辯不可採。核已詳為說明其
    論據，且經本院檢視電子卷證，形式上確有所憑。
　㈤聲請人始終指稱上開系爭影片經過變造（消音、剪接、刪除
    ），但均未能具體指明何處有此情形，第一審法院於準備程
    序當庭勘驗，就全長32分許之影片勘驗包含衝突畫面在內之
    約9分鐘經過，聲請人即被告在場參與，確實於勘驗後回答
    ：「（問：影片中是否可以看出告訴人有擋在門口或是推擠
    或是碰觸被告身體的情形？）影片中並沒有錄到」（見本院
    卷第126至128頁勘驗筆錄），而且聲請人當庭確認其報警的
    內容就是指影片時間7分42秒許的1分鐘內左右發生的事情，
    足見第一審法院已勘驗到檔案中關於聲請人指稱遭妨害自由
    之關鍵段落，則聲請人於本院上開案件審理時再次聲請勘驗
    ，未獲准許，本院認無必要，核屬有理。聲請人於聲請再審
    以此指摘原確定判決所憑證物已「證明」為偽造云云，但根
    本沒有經何確定判決「證明」，僅係聲請人自己之相同答辯
    再為爭執而已，並非合法之再審事由（刑事訴訟法第420條
    第1項第1款）。　
五、聲請人就其他再審事由亦未具體敘述理由及提出證據：
　㈠聲請人所謂「就本案證人游嘉豪、李沛珍、楊曜彰、陳天知
    、鄧治國、李麗娟、劉芬之不實陳述，已向臺灣士林地方檢
    察署起訴在案」，經查，乃聲請人以其等為被告，向該署具
    狀提告，而分以110年度他字第3443號案件，現仍在該署偵
    辦中，尚未分以偵案，更遑論提起公訴（見本院卷第63、15
    3頁公務電話紀錄），自不符合所憑之證言需「經判決確定
    證明其為虛偽」，聲請人援引該款再審事由（刑事訴訟法第
    420條第1項第2款）為據，形式上已不符合。
　㈡聲請人對偵查檢察官之諸多質疑，或係檢察官偵查職權之裁
    量（例如問沒幾句就結案、是否行隔離偵訊），或係聲請人
    之誤會，例如不起訴處分書所引「臺山鄉同鄉會第17屆第15
    次理事會會議紀錄及開會現場照片」，皆係偵字卷中之書證
    ，業經本院檢視電子卷證後加以附卷（見本院卷第107至111
    頁），而誣告案之告訴人游嘉豪、楊曜彰於妨害自由案係被
    告，其陳述自非證人證言，無應具結之問題；又聲請人對於
    第一、二審法院之諸多質疑，亦有許多聲請人對法律規定之
    誤會，例如審判筆錄依法應由審判長簽名，本無須由受訊問
    人（包含被告、檢察官、告訴人等)簽名，又本院於上開案
    件審理時，已當庭依法提示相關卷證讓聲請人當場表示意見
    ，檢察官亦有當庭論告，審判長並於最末諭知辯論終結定10
    9年5月27日上午10時宣判（見本院卷第165至173頁），並非
    未告知宣判或有何審判筆錄不實；再關於第一審法院準備程
    序筆錄（包含勘驗筆錄），亦已依法令到庭之被告、告訴人
    2人、檢察官認為無誤簽名其上（見本院卷第162頁），如聲
    請人主張要從頭閱覽或認為有何應增刪修改之處，皆應當場
    主張，否則自應以筆錄記載（認為無誤）為準，而依該次筆
    錄記載，乃以電子卷證方式提示相關證據令聲請人表示意見
    （見本院卷第157頁），程序上並無違誤。以上皆非檢察官
    或法官有何犯職務上之罪經判決確定，聲請人據以再審（刑
    事訴訟法第420條第1項第5款），仍於法不符。
　㈢聲請人係經原確定判決認定犯偽證罪，並據以論罪科刑，聲
    請人卻徒憑自己之上開答辯，以刑事訴訟法第420條第1項第
    3款之規定主張自己遭到誣告，而聲請再審，乃重複否認犯
    罪之旨，而非具體敘述符合法律規定之再審原因事實。
　㈣至於同項第6款之新證據規定，聲請人未能提出足以動搖原確
    定判決之明確證據，或具體說明有何「足生影響於判決之重
    要證據漏未審酌」，同樣不符合聲請再審之法律程序要求，
    顯無必要再行通知其到場陳述意見。　
六、綜上所述，聲請人針對上開聲請再審之事由，均未具體敘述
    理由、提出證據，對該等法律明定限於「判決確定」始能謂
    之「證明」之事由，亦有誤解，僅係對原確定判決認定之事
    實，再憑己見而為答辯、爭執，又別無其他刑事訴訟法所規
    定之再審事由存在，是依據上揭說明，本件聲請再審之程式
    違背規定，且非應命補正之情形，其再審之聲請不合法，應
    予駁回。
七、據上論斷，應依刑事訴訟法第433條前段，裁定如主文。
中　　華　　民　　國　　110 　年　　11　　月　　15　　日
                    刑事第八庭  審判長法  官  陳世宗
                                      法  官  林呈樵
                                      法  官  吳勇毅
以上正本證明與原本無異。
如不服本裁定，應於收受送達後五日內向本院提出抗告狀。
                                      書記官  許家慧
中　　華　　民　　國　　110 　年　　11　　月　　16　　日